臺灣桃園地方法院民事判決　九十三年度簡上字第七八號
　　上　訴　人　分齡資訊事業股份有限公司
　　法定代理人　乙○○
　　訴訟代理人　甲○○
　　被上訴人　　丙○○
右當事人間請求清償債務事件，上訴人對於中華民國九十三年五月四日本院桃園簡易
庭九十二年度桃簡字第一七００號第一審判決提起上訴，於民國九十三年九月二十一
日言詞辯論終結，本院判決如左：
    主  　　文
原判決除確定部分外廢棄。
右廢棄部分，被上訴人在第一審之訴駁回。
第一審（除確定部分外）、及第二審訴訟費用，由被上訴人負擔。
    事　    實
甲、上訴人方面：
一、聲明：如主文所示。
二、陳述：原審判決書所載者相同茲予引用。
三、證據：援用第一審所提證據為證。
乙、被上訴人方面：
一、聲明：上訴駁回。
二、陳述：除原審判決書所載者相同茲予引用外，並補稱上訴人係授權原審被告劉仙
    向被上訴人借款，縱上訴人對原審被告劉仙之代權設有限制，亦不得對抗善意之
    被上訴人。爰依代理、表見代理及消費借貸之法律關係，訴如原審聲明所示等語
    。
三、證據：援用第一審所提證據為證。
    理      由
一、本件被上訴人起訴主張原審被告劉仙係上訴人之桃園會館館長，負責處理上訴人
    桃園地區事務。原審被告劉仙以欲結束桃園分館業務，另成立中壢會館為由，以
    上訴人名義對被上訴人借款新台幣（下同）二十萬元，兩造約定應於如附表所示
    之期日返還各款項，詎到期後上訴人竟未清償。上訴人係授權原審被告劉仙向被
    上訴人借款，縱上訴人對原審被告劉仙之代理權設有限制，亦不得對抗善意之被
    上訴人。爰依代理、表見代理及消費借貸之法律關係，訴請上訴人與原審被告劉
    仙應連帶給付被上訴人二十萬元及各自如附表所示之到期日翌日起至清償日止按
    週年利率百分之五計算利息（原判決駁回被上訴人對原審被告劉仙請求部分，未
    據被上訴人聲明不服，已告確定。）等語。上訴人則以原審被告劉仙之職務範圍
    為代表上訴人對外販售商品、售後服務等事項，並無代理上訴人對外借款之權限
    ，而系爭借據上之上訴人大小章均為原審被告劉仙所偽造，而借據之立約時間為
    九十一年十月十五日，當時上訴人之法定代理人已由訴外人劉克健變更為乙○○
    ，然該借據上之印文仍為訴外人劉克健。上訴人並無授權原審被告劉仙向被上訴
    人借款，自無被上訴人所稱對代理權之限制，不得對抗之情事等語資為抗辯。
二、被上訴人主張原審被告劉仙係上訴人之桃園會館館長，負責處理上訴人桃園地區
    事務。原審被告劉仙以欲結束桃園分館業務，另成立中壢會館為由，以上訴人名
    義向被上訴人借款二十萬元，兩造約定應於如附表所示之期日返還各款項，詎到
    期後上訴人竟未清償等情，已為上訴人所不爭執，並有被上訴人提出借據一紙、
    本票三紙為憑。被上訴人此部分主張，自為真實可信。
三、按「代理權之限制及撤回，不得以之對抗善意第三人。」民法第一百零七條前段
    固有明文。惟同法第五百五十三條所定經理人所為之行為，其效力直接及於商號
    主人者，以關於該商號營業上之事務為限，此係就經理人權利義務之特別規定，
    而同法第一百零七條所定，代理權之限制及撤回，不得以之對抗善意第三人。但
    第三人因過失而不知其事實者，不在此限。及第一百六十九條所定表見代理係就
    代理權部分之一般規定，於經理人以商號名義所為行為，是否及於商號主人之情
    形，自應優先適用同法第五百五十三條之特別規定，即經理人關於該商號營業上
    之事務以商號名義所為之行為效力，及於商號主人；反之，經理人所為非屬營業
    上之事務對商號主人不發生效力，亦無從依同法第一百零七條、第一百六十九條
    所定，而主張商號主人應依表見代理人規定負授權人之責，否則同法第五百五十
    三條即無適用之餘地，而形成具文。經查，被上訴人主張原審被告劉仙係有權代
    理上訴人對被上訴人借款，已為上訴人所否認，並辯稱原審被告劉仙之職務範圍
    為代表上訴人對外販售商品、售後服務等事項，並無代理其對外借款之權限等語
    。經查，被上訴人所主張上訴人授權原審被告劉仙向被上訴人借款一事，既為上
    訴人所否認，被上訴人自應對其所主張原審被告劉仙係有權代理上訴人借款之有
    利於己之事實，負舉證之責，況依證人即上訴人總督導簡志明於原審證述會館館
    長並無對外借款之權限等語，原審被告劉仙依其上訴人桃園會館經理人資格，已
    無代理上訴人對外借款之權限，亦非經理人業務範圍內之事項，被上訴人復未能
    舉證證明原審被告劉仙之代理權限包含借款在內，是被上訴人主張原審被告劉仙
    係有權代理上訴人借款云云，因不能證明，而不得憑採。被上訴人又主張上訴人
    對原審被告劉仙代理權之限制，不能對抗善意之被上訴人，原審被告劉仙之借款
    行為構成表見代理，對上訴人亦生效力云云，亦為上訴人所否認，並辯稱原審被
    告劉仙雖為其桃園會館之經理人，惟借款並非經理人業務範圍內之事務等語，亦
    應由被上訴人就原審被告劉仙就本件借款之代理行為，具表見事實之有利於己之
    事實，負舉證之責。惟查，原審被告劉仙雖為上訴人之桃園會館館長，就消費者
    之服務、日常消費事項、會館之維修等事項等經理人業務範圍內之事務，均可代
    理上訴人，惟無對外借款之權限等情，已如前述。然，原審被告劉仙係因其為上
    訴人桃園會館經理人資格，依同法第五百五十三條所定經理人所為之行為，其效
    力直接及於上訴人，並以關於該商號營業上之事務為限，此係就經理人權利義務
    之特別規定，自應優先適用同法第五百五十三條之特別規定，於經理人以商號名
    義所為行為，是否及於商號主人之情形，自應優先適用同法第五百五十三條之特
    別規定，即經理人關於該商號營業上之事務以商號名義所為之行為效力，及於商
    號主人；反之，經理人所為非屬營業上之事務對商號主人不發生效力，亦無從依
    同法第一百零七條、第一百六十九條所定，而主張商號主人應依表見代理人規定
    負授權人之責。此外，除原審被告劉仙係上訴人之桃園會館經理人之事實外，被
    上訴人並未就原審被告劉仙無權代理上訴人為本件借款之行為，具表見之事實舉
    證明之。被上訴人主張上訴人對本件借款應依表見代理之規定負本人之責云云，
    亦因不能證明，而不得憑採。依前說明，被上訴人既不能證明原審被告劉仙所為
    本件借款係經上訴人授權或構成同法第一百零七條所定表見代理，其主張上訴人
    對原審被告劉仙借款行為應負授權人之責，於法自有未合。
四、從而，被上訴人依代理、表見代理及消費借貸之法律關係，訴請上訴人與原審被
    告劉仙應連帶給付被上訴人二十萬元及各自如附表所示之到期日翌日起至清償日
    止按週年利率百分之五計算利息，為無理由，應予駁回（原判決駁回被上訴人對
    原審被告劉仙請求部分，未據被上訴人聲明不服，已告確定。）原審為上訴人敗
    訴之判決，自有未洽。上訴意旨就此部分指摘原判決不當，求予廢棄改判，為有
    理由，爰由本院予以廢棄改判如主文第二項所示。
五、據上論結，本件上訴為有理由，依民事訴訟法第四百三十六條之一第三項、第四
    百五十條、第七十八條，判決如主文。
中　　　華　　　民　　　國　　九十三　　年　　　十　　　月　　  五  　　日
                                臺灣桃園地方法院民事第一庭
                                              審判長法官　郭琇玲
                                        　　　法　    官　林哲賢
                                        　　　法　    官　張天民
右正本證明與原本無異。
不得上訴。
中　　　華　　　民　　　國　　九十三　　年　　　十　　　月　　  五  　　日
                                       　　　法院書記官　蔡紫凌
附表：
┌─────┬──────────────┬──────────────┐
│編      號│金  額  （單位：新台幣）    │到　期　日                  │
├─────┼──────────────┼──────────────┤
│一        │六萬元                      │九十一年十一月二十五日      │
├─────┼──────────────┼──────────────┤
│二        │四萬八千八百五十元          │九十一年十二月十五日        │
├─────┼──────────────┼──────────────┤
│三        │四萬八千八百五十元          │九十二年一月十五日          │
├─────┼──────────────┼──────────────┤
│四        │四萬八千八百五十元          │九十二年二月十五日          │
└─────┴──────────────┴──────────────┘
